最高法院民事判決　　　　　　　　　 111年度台上字第1170號
上　訴　人　范登傳
訴訟代理人　毛英富律師
被 上訴 人　楊建文
訴訟代理人　蘇衍維律師
上列當事人間請求損害賠償等事件，上訴人對於中華民國110 年
12月7日臺灣高等法院第二審判決（109年度上易字第1271號），
提起上訴，本院判決如下：　　　　
    主  文
原判決除假執行部分外廢棄，發回臺灣高等法院。
    理  由
本件原審維持第一審就上訴人依民法第184條第1項前段、第2 項
、第432條、第434條、第213條第1項、第3項及第191條之3 規定
（下合稱系爭請求權），請求被上訴人給付新臺幣（下同） 146
萬7800元本息全部敗訴之判決，駁回其上訴，並駁回上訴人追加
請求被上訴人另給付25萬元本息之訴，係以：被上訴人承租並實
際管領使用門牌臺北市○○區○○○路0段000巷○00○00號建物
（下各稱其建號，其中24號建物為上訴人以其子名義出租予被上
訴人者），用以經營傢俱加工廠（下稱系爭工廠），該工廠於民
國108年1月30日凌晨3 時59分經訴外人蔡佳安發現發生火災（下
稱系爭火災），旋即通報消防人員滅火。系爭火災起火點為22號
建物1 樓北面工作區鋸臺北側走道附近，再延燒至24號建物致全
毀。火災現場清理後，未發現使用瓦斯爐、蠟燭、精油及蚊香等
物，亦未見化學溶劑容器，可認非因爐火或使用蠟燭、精油及蚊
香引燃或化學物品自燃，或電氣因素起火造成。依證人蘇明偉、
黃魁譽（均為臺北市消防局鑑識員）、李志正（系爭工廠廠長）
、洪炳煌（系爭火災發生前最後離開之工廠員工）等人之證述，
佐以現場未發現菸蒂殘留，及自洪炳煌離開系爭工廠至蔡佳安發
現發生火災時已逾6 小時，不符菸蒂或其他微小火源燃燒起火之
實驗證明時間，亦可排除因菸蒂或其他微小火源起火所引起者。
系爭工廠非屬高度危險工作場所，無須設置具有自動啟動裝置之
自動撒水、水霧、泡沫或二氧化碳滅火設備，雖未設置室內消防
栓及火警自動警報（下稱系爭設備），惟系爭火災發生於凌晨，
附近人車較稀，系爭工廠內無人留滯，無人員可聽聞或救災，蔡
佳安發現系爭火災即時通報消防人員滅火，無從使用系爭設備，
是其未設置系爭設備與系爭火災之發生、擴大及上訴人損害間無
相當因果關係。又系爭工廠經營傢俱加工，廠房內縱有木材、木
屑、木粉及黏著布料或皮革之黏著劑，均非會自燃或引爆之物品
，非屬從事危險事業或活動而製造危險來源者，亦非因危險事業
或活動而獲取利益者，難謂被上訴人所營事業有損害他人之危險
。此外，尚無從認被上訴人就24號建物之保管，有何未盡善良管
理人之注意義務，而致該建物因系爭火災發生毀損、滅失之情事
。從而，上訴人依系爭請求權，請求被上訴人為上開給付及追加
給付，均為無理由，不應准許等詞，為其判斷之基礎。
惟按原告就數項可併存訴訟標的之法律關係為單一聲明之請求者
，法院如認其中一項訴訟標的可使原告獲全部勝訴之判決時，固
無須就他項訴訟標的再為審究；倘經審究其中一項訴訟標的無法
使原告獲得全部勝訴之判決時，即應另就其所主張之他項訴訟標
的逐一審究，必認原告之請求均無理由時，始得為其全部敗訴之
判決。本件第一審就上訴人依系爭請求權所為請求為上訴人敗訴
之判決，上訴人不服，向原審提起上訴，其出具之上訴理由㈠狀
記載之請求權基礎除系爭請求權外，另增加依民法第191 條規定
為相同之請求（下稱增加主張部分，見原審卷一第54頁），並於
辯論暨請求再行準備程序、調查證據聲請狀詳述其增加主張部分
請求之原因事實（見同上卷第347 頁）。原法院未遑究明上訴人
增加主張部分是否為追加之訴、是否符合民事訴訟法第255 條所
定得追加之要件？僅基於系爭請求權為上訴人全部敗訴之判決，
已嫌疏漏。倘增加主張部分之請求為得准許之訴之追加，且與系
爭請求權之請求，屬上訴人就數項可併存訴訟標的之法律關係為
單一聲明之請求者，原審未就增加主張部分併為審判，逕認上訴
人依系爭請求權，請求被上訴人為上開給付，均為無理由，判決
駁回其上訴及追加之訴，亦有未合。增加主張部分之請求既未經
原審為調查認定，事實尚有未明，自應將原判決全部廢棄發回。
上訴論旨，指摘原判決違背法令，求予廢棄，非無理由。
據上論結，本件上訴為有理由。依民事訴訟法第477條第1項、第
478條第2項，判決如主文。
中    華    民    國   111    年    6     月    2     日
                      最高法院民事第五庭
                          審判長法官  袁  靜  文  
                                法官  林  金  吾  
                                法官  石  有  為  
                                法官  許  秀  芬  
                                法官  陳  靜  芬  
本件正本證明與原本無異
                                      書  記  官
中    華    民    國   111    年    6     月    20    日